臺灣嘉義地方法院刑事判決　　　　　 100年度交簡上字第57號
上　訴　人　臺灣嘉義地方法院檢察署檢察官
被　　　告　江浚瑋
上列上訴人因被告過失傷害案件，不服本院簡易庭100 年度朴交
簡字第103 號中華民國100 年7 月14日第一審判決（聲請簡易判
決處刑案號：100 年度偵字第2574號），提起上訴，本院合議庭
為第二審判決如下：
    主  文
原判決撤銷。
江浚瑋因過失傷害人，處有期徒刑月，如易科罰金，以新臺幣
壹仟元折算壹日。
    犯 罪 事 實
一、江浚瑋於民國99年9 月28日起因酒後駕車遭吊扣重型機車駕
    駛執照1 年，仍於100 年2 月21日晚間7 時50分許，在重型
    機車駕駛執照遭吊扣期間，騎乘車牌號碼831-HBC 號重型機
    車，沿嘉義縣六腳鄉○○村○○○ ○道路由西往東方向行駛，
    途經嘉義縣六腳鄉蘇厝村173 號時，原應注意不得於時速限
    制50公里之該路段超速行駛，且在未劃設行人穿越道之交岔
    路口，遇有行人穿越道路時，無論有無交通指揮人員指揮或
    號誌指示，均應暫停讓行人先行通過，且依當時天候晴、夜
    間有照明、柏油路面乾燥、無缺陷、無障礙物，視距良好，
    別無其他不能注意之情事，竟疏未注意，而於該路段以時速
    60餘公里速度行駛，且未暫停讓穿越道路之行人先行通過，
    適蔡輝雄由北往南方向自該道路網狀線之缺口橫越馬路，亦
    未注意左右無來車，始可小心迅速穿越，而貿然穿越路口，
    江浚瑋所騎乘機車因而撞及蔡輝雄倒地，致蔡輝雄受有右側
    尺骨幹骨折、右側脛腓骨骨折併踝關節脫臼、頭部外傷等傷
    害。江浚瑋於肇事後，留在現場，在偵查機關知悉犯人前，
    向到場處理之員警自首其為肇事者，並靜候裁判。
二、案經自首及蔡輝雄訴由嘉義縣警察局朴子分局報告臺灣嘉義
    地方法院檢察署檢察官偵查起訴。
    理  由
一、證據能力部分：
    按被告以外之人於審判外之陳述，雖不符刑事訴訟法第159
    條之1 至第159 條之4 等規定，而經當事人於審判程序同意
    作為證據，法院審酌該言詞陳述或書面陳述作成時之情況，
    認為適當者，亦得為證據；當事人、代理人或辯護人於法院
    調查證據時，知有第159 條第1 項不得為證據之情形，而未
    於言詞辯論終結前聲明異議者，視為有前項之同意，刑事訴
    訟法第159 條之5 定有明文。立法意旨在於傳聞證據未經當
    事人之反對詰問予以核實，原則上先予排除。惟若當事人已
    放棄反對詰問權，於審判程序中表明同意該等傳聞證據可作
    為證據；或於言詞辯論終結前未聲明異議，基於尊重當事人
    對傳聞證據之處分權，及證據資料愈豐富，愈有助於真實發
    見之理念，且強化言詞辯論主義，使訴訟程序得以順暢進行
    ，上開傳聞證據亦均具有證據能力。經查，公訴人、被告江
    浚瑋對於本判決所引用具傳聞性質之書面證據，於本案辯論
    終結前，或同意作為證據或不爭執其證據能力，本院審酌各
    該證據作成時之情況，並無不法取得之情形，認為亦適合作
    為本案之證據，揆諸上開說明，各該證據均有證據能力。
二、認定事實所憑之證據及理由：
(一)、上揭事實，業據被告江浚瑋於警詢及本院審理時坦承不諱（
    見警卷第5 頁、第7 頁至第8 頁、本院卷第17頁、第28頁至
    第33頁），核與告訴人蔡輝雄於警詢、偵訊及本院指訴之情
    節相符（見警卷第2 頁至第4 頁、偵卷第13頁至第14頁、本
    院卷第29頁），復有道路交通事故現場圖、道路交通事故調
    查報告表(一)、(二)各1 份、長庚醫療財團法人嘉義長庚紀念醫
    院診斷證明書1 紙、現場照片共8 張、原審電話紀錄表2 紙
    附卷可稽（見警卷第9 頁至第11頁、第15頁至第19頁、原審
    卷第19頁、第22頁），被告騎乘機車於上揭時、地撞擊告訴
    人，告訴人並受有右側尺骨幹骨折、右側脛腓骨骨折併踝關
    節脫臼、頭部外傷等傷害乙節，堪以認定。
(二)、按行車應依標誌及規定速限行駛，無速限標誌或標線者，行
    車時速不得超過50公里；在未劃設行人穿越道之交岔路口，
    遇有行人穿越道路時，無論有無交通指揮人員指揮或號誌指
    示，均應暫停讓行人先行通過，道路交通安全規則第93條第
    1 項、第103 條第3 項分別訂有明文。被告係高中畢業，具
    相當智識程度之人，曾經考領駕駛執照，應熟知道路交通安
    全規則上揭規定，於前揭時、地騎乘機車，自應注意上開規
    定，而事故發生當時天候晴、夜間有照明、柏油路面無障礙
    物、無缺陷、視距良好，該路段限速時速50公里，均有上開
    道路交通事故調查報告表(一)在卷可考，又無其他不能注意情
    事，竟疏未注意及此，於肇事當時行車速度逾當地時速限制
    50公里，被告固於警詢時供稱肇事當時其行車速率為時速50
    公里，但告訴人於偵查已指稱被告當時行車速度甚快（見偵
    卷第13頁），復於本院審理時指訴，其當時質問被告年輕人
    怎麼可以騎這麼快，被告說我如果沒有騎這麼快沒有感覺到
    速度，所以才會騎這麼快等語明確（見本院卷第29頁），經
    本院詢問被告肇事當時速度，被告答稱：60多公里。（見本
    院卷第33頁），衡以告訴人所受傷害不輕，可見被告當時確
    實超速行駛，又依卷附道路交通事故現場圖及現場照片所示
    ，肇事地點未見煞車痕，僅有車禍發生後被告機車倒地之刮
    地痕，足見被告於行至該道路交岔路口前遇有行人穿越道路
    ，非但未暫停讓行人先行通過，亦未減速慢行，猶超速以時
    速60餘公里速度行駛，以致撞擊正穿越道路之告訴人肇事，
    被告對本件車禍之發生顯有過失甚明。況本件經送請臺灣省
    嘉雲區車輛行車事故鑑定委員會鑑定結果，亦認定：「江浚
    瑋無照駕駛重機車，夜間於劃有網狀線之缺口，未暫停讓行
    人優先通行，為肇事主因；行人蔡輝雄，夜間於網狀線之缺
    口穿越道路，未小心通行，為肇事次因」等語，有該鑑定委
    員會100 年6 月2 日嘉雲鑑0000000 字第1005801830號函檢
    送之鑑定意見書1 份附卷足參（見偵卷第16頁至第17頁），
    是被告騎乘機車，確有超速且於交岔路口未暫停讓行人先行
    通過之過失行為，要屬無疑。又告訴人雖於車禍發生當時，
    亦有夜間於網狀線之缺口穿越道路，未小心通行之情事，而
    對本件車禍之發生亦有過失，惟本件肇事責任，為雙方過失
    相競合而發生，不能因此免除被告之過失責任。且告訴人確
    因本件車禍受有前開傷害，被告之過失行為與告訴人之傷害
    間並有相當之因果關係。
(三)、綜上所述，本件事證明確，被告過失傷害犯行，洵堪認定，
    自應依法論科。
三、論罪科刑之理由：
(一)、核被告江浚瑋所為，係犯刑法第284 條第1 項前段過失傷害
    罪。又汽車駕駛人，無駕駛執照駕車、酒醉駕車、吸食毒品
    或迷幻藥駕車、行駛人行道或行經行人穿越道不依規定讓行
    人優先通行，因而致人受傷或死亡，依法應負刑事責任者，
    加重其刑至二分之一，道路交通管理處罰條例第86條第1 項
    定有明文。而汽車駕駛執照為駕駛汽車之許可憑證，駕駛執
    照經吊銷或吊扣期間仍駕車者，應處汽車駕駛人罰鍰並當場
    禁止其駕駛，此觀道路交通安全規則第50條第1 項前段及道
    路交通管理處罰條例第21條第1 項第4 款、第5 款規定自明
    ，足認吊銷、吊扣駕駛執照期間絕對禁止該駕駛人駕車，而
    與無駕駛執照相當，仍有前揭道路交通管理處罰條例第86條
    第1 項規定之無駕駛執照駕車致人傷亡應負刑責時加重其刑
    之適用（參見司法院（82）廳刑一字第05283 號解釋意旨）
    ，故被告前因酒後駕車之交通違規行為，經交通監理單位裁
    處吊扣駕駛執照，期間自99年9 月28日起至100 年9 月27日
    止，有證號查詢機車駕駛人資料2 紙存卷可憑（見警卷第21
    頁、原審卷第15頁），被告於其機車駕駛執照遭吊扣期間，
    猶於案發時騎乘機車，即為無照駕駛，又疏未注意前情，致
    告訴人受傷，所犯過失傷害罪，係無駕駛執照駕車因而致人
    受傷，應依道路交通管理處罰條例第86條第1 項加重其刑。
    被告於肇事後，在嘉義縣警察局員警陳芳修到場處理時，仍
    留在現場，並主動向前來現場處理人員承認為肇事人等情，
    有嘉義縣警察局道路交通事故肇事人自首情形紀錄表在卷可
    憑（見警卷第12頁），則被告於其犯罪行為未為有偵查權限
    之機關發覺前，即自首犯行並不逃避裁判等情，至堪認定，
    而該當自首之要件，依刑法第62條前段之規定，減輕其刑，
    並先加後減。
(二)、原審以被告罪證明確，予以論罪科刑，固非無見。惟查(一)原
    審疏未認定被告除在未劃設行人穿越道之交岔路口，遇有行
    人穿越道路時，未暫停讓行人優先通行之過失外，尚有行車
    速度未依速限標誌行駛之過失，即有未洽；(二)又被告之過失
    行為，造成告訴人受有右側尺骨骨幹骨折、右側脛腓骨骨折
    併踝關節脫臼、頭部外傷等傷害非輕，雖與告訴人達成和解
    ，但未依和解條件履行，迄今仍未給付分文賠償金額予告訴
    人，使告訴人必須自行籌錢就醫，原審僅量處被告拘役50日
    ，亦有失當。公訴人上訴指摘被告拒不給付告訴人賠償金，
    顯然以和解為取得輕刑之手段，惡性非輕，原審量刑過輕，
    為有理由，自應由本院將原判決撤銷改判。本院審酌被告前
    因酒後駕車行為，先後2 次為檢察官處分不起訴，被告更因
    99 年 間之酒後駕車交通違規行為遭監理機關吊扣其機車駕
    駛執照，本即應遵守裁處命令，不得再於駕駛執照遭吊扣期
    間騎乘機車上路，竟仍漠視該吊扣駕駛執照之命令，猶騎乘
    機車行駛於道路，且為求享受騎乘機車之快感，無視於肇事
    路段最高時速限制為50公里，仍以時速60餘公里之速度行駛
    ，更未於接近交岔路口時減速，並暫停讓正穿越道路之告訴
    人優先通行，而致撞擊正橫越道路之告訴人，過失情節及惡
    性非輕，告訴人因此所受之傷害不輕，除已領得強制責任險
    之微薄賠償外，被告對告訴人所受損害分文未予賠償，被告
    固於100 年6 月24日與告訴人調解成立，承諾除強制責任保
    險金外，另願意賠償告訴人新臺幣21萬元，但至今均未依和
    解內容履行，經詢以未履行之原因，被告辯稱係其父親承諾
    要賠償，但籌不出錢賠償告訴人云云，惟被告於和解前即可
    衡量其資力決定是否承諾告訴人之要求，茍其毫無資力依約
    履行，卻承諾願意按告訴人之請求賠償，並作成調解筆錄，
    事後非但未展現誠意盡力籌足賠償金額或分期支付，反而推
    諉卸責予他人，此舉不無先行承諾以換取從輕量刑利益之意
    ，被告投機取巧之行為，殊不可取，然被告犯後坦承犯行，
    態度尚稱良好，告訴人就本件車禍之發生亦有過失，並造成
    被告之傷害，被告已就告訴人過失傷害犯行撤回告訴，暨被
    告為高中畢業，從事皮革工作，與其父親共同生活等一切情
    狀，量處如主文第2 項所示之刑，並諭知易科罰金之折算標
    準。
四、應適用之法律：
(一)、刑事訴訟法第455 條之1 第1 項、第3 項、第369 條第1 項
    前段、第364 條、第299 條第1 項前段。
(二)、刑法第284 條第1 項前段、第62條前段、第41條第1 項前段
    ，道路交通管理處罰條例第86條第1 項，刑法施行法第1 條
    之1第1項、第2 項前段
本案經檢察官陳則銘到庭執行職務。
中    華    民    國  100     年    10    月    12    日
                  刑事第三庭    審判長法  官  陳仁智
                                      法  官  鄭雅文
                                      法  官  李秋瑩
以上正本證明與原本無異。
不得上訴。
中    華    民    國  100     年    10    月    12    日
                                      書記官  劉英芬
附錄本案論罪科刑法條全文：
中華民國刑法第284條
（過失傷害罪）
因過失傷害人者，處6 月以下有期徒刑、拘役或5 百元以下罰金
，致重傷者，處1 年以下有期徒刑、拘役或5 百元以下罰金。
從事業務之人，因業務上之過失傷害人者，處1 年以下有期徒刑
、拘役或1 千元以下罰金，致重傷者，處3 年以下有期徒刑、拘
役或2 千元以下罰金。